臺灣高等法院刑事裁定
111年度毒抗字第155號
抗  告  人  
即  被  告  湯祚  



上列抗告人即被告因違反毒品危害防制條例案件，不服臺灣士林
地方法院111年度毒聲字第31號，中華民國111年1月21日所為裁
定（聲請案號：臺灣士林地方檢察署111年度聲戒字第2號），提
起抗告，本院裁定如下：
    主  文
抗告駁回。
    理  由
一、原裁定意旨略以：抗告人即被告甲○因施用第二級毒品案件
    ，經原審法院以110年度毒聲字第270號裁定送觀察、勒戒，
    認有繼續施用毒品之傾向，有法務部○○○○○○○○民國111年1月
    10日新戒所衛字第11107000110號函暨所附有無繼續施用毒
    品傾向證明書、有無繼續施用毒品傾向評估標準紀錄表在卷
    可憑。被告既有繼續施用毒品之傾向，依毒品危害防制條例
    第20條第2項後段規定，應依檢察官之聲請，令入戒治處所
    施以強制戒治。
二、抗告意旨略以：被告對於觀察勒戒期間之評估標準難以信服
    ，原審未說明評估分數明細，所為裁定過於輕率，應重新裁
    量云云。
三、按觀察、勒戒後，檢察官或少年法院（地方法院少年法庭）
    依據勒戒處所之陳報，認受觀察、勒戒人無繼續施用毒品傾
    向者，應即釋放，並為不起訴之處分或不付審理之裁定；認
     受觀察、勒戒人有繼續施用毒品傾向者，檢察官應聲請法
    院 裁定或由少年法院（地方法院少年法庭）裁定令入戒治
    處所 強制戒治，其期間為6個月以上，至無繼續強制戒治之
    必要 為止，但最長不得逾1年。依上開規定為觀察、勒戒或
    強制戒治執行完畢釋放後，3年後再犯第10條之罪者，適用
    上開 規定，毒品危害防制條例第20條第2項、第3項分別定
    有明文。又受觀察、勒戒人有無繼續施用毒品之傾向，依觀
    察勒戒處分執行條例第8條第1項、毒品危害防制條例施行細
    則第12條第1項規定，係由醫師研判後，再由勒戒處所填具
    「有無繼續施用毒品傾向證明書」陳報。依法務部頒布之「
    有無繼續施用毒品傾向評估標準評分說明手冊」，其評估有
    無繼續施用毒品傾向之標準，並非完全以受觀察、勒戒人勒
    戒後之結果為準，觀察、勒戒前之各種情況，仍應作為評估
    之依據。申言之，依前揭手冊所載，係以「前科紀錄與行為
    表現」、「臨床評估」、「社會穩定度」3項指標合併計算
    分數，每一大項皆有靜態因子與動態因子。先以靜態因子分
    數評分，靜態因子分數總分在60分（含）以上為「有繼續施
    用毒品傾向」；60分以下，與動態因子分數相加，如果總分
    在60分（含）以上，亦為「有繼續施用毒品傾向」。是受觀
    察、勒戒人有無「繼續施用毒品傾向」，係依具體個案之臨
    床實務及相關事證等情綜合判定，有其相當之專業依據及標
    準，且事涉醫學專業，衡酌強制戒治之目的，係為協助施用
    毒品者戒斷毒品之心癮及身癮一種保安處分，而上揭評估標
    準適用於每一位受觀察、勒戒人，具一致性、普遍性、客觀
    性，法院原則上自應尊重其專業判斷，除其評估由形式上觀
    察即有違背法令規定、擅斷濫權或其他明顯重大瑕疵等情事
    外，尚不得任意指為違法。
四、經查：
　㈠本件被告前因施用毒品案件，經臺灣士林地方法院以92年度
    毒聲字第1095號裁定送勒戒處所觀察、勒戒，於93年1月30
    日執行完畢，認無繼續施用毒品之傾向，由臺灣士林地方檢
    察署檢察官以92年度毒偵字第1191號為不起訴處分確定，其
    於前開觀察勒戒執行完畢後，並未再因施用毒品經送勒戒處
    所觀察、勒戒，有本院被告前案紀錄表附卷可資佐證，先予
    指明。
　㈡而被告於109年12月11日上午8時許，在臺北市○○區○○路○段00
    巷00號4樓住處施用第二級毒品甲基安非他命1次，經臺灣士
    林地方法院以110年度毒聲字第270號裁定送勒戒處所觀察、
    勒戒，於執行觀察、勒戒期間，經新店戒治所附設勒戒處所
    醫療人員評分結果：㈠前科紀錄與行為表現部分合計37分，㈡
    臨床評估合計27分，㈢社會穩定度合計5分，以上㈠至㈢總分合
    計69分（靜態因子分數共計57分，動態因子分數共計12分）
    ，綜合判斷為「有繼續施用毒品傾向」，有法務部○○○○○○○○
    111年1月10日新戒所衛字第11107000110號函暨所附「有無
    繼續施用毒品傾向證明書」、「有無繼續施用毒品傾向評估
    標準紀錄表」在卷足稽（臺灣士林地方檢察署111年度毒偵
    緝字第9號偵查卷宗第67至71頁）。前開評分標準及項目係
    具專業知識、經驗人士，依據具體個案之臨床實務及客觀事
    證綜合判斷，有相當之專業依據及標準，且因其涉及專門醫
    學，由形式上觀察，亦無評估人員擅斷、濫權或評估程序明
    顯不當之情事，自足憑為判斷被告有無繼續施用毒品傾向之
    依據，堪認被告確有繼續施用毒品之傾向。被告徒憑己意，
    空言主張不服評估標準，自屬無據。
五、綜上，原審依檢察官之聲請，以被告於最近一次觀察、勒戒
    執行完畢釋放後3年後再犯本件施用第二級毒品犯行，且經
    送觀察、勒戒後，認有繼續施用毒品之傾向，裁定被告令入
    戒治處所施以強制戒治，核其認事用法，並無違誤或不當。
    被告猶執前詞提起抗告，為無理由，應予駁回。　　　
據上論斷，應依刑事訴訟法第412條，裁定如主文。
中　　華　　民　　國　　111 　年　　2 　　月　　21　　日
                  刑事第三庭    審判長法　官  張惠立  
  　　　　　　　　　　　　　　　　  　法　官  劉兆菊 
　　　　　　　　　　　　　　　　　　  法　官  廖怡貞
以上正本證明與原本無異。
不得再抗告。
                                      書記官  劉芷含
中　　華　　民　　國　　111 　年　　2 　　月　　21　　日